臺灣臺南地方法院民事裁定               100年度抗字第37號
抗  告  人  林金足即大山雞場兼.
            陳俊憲
相  對  人  姚其正
上列抗告人因與相對人間聲請本票裁定強制執行事件，對於民國
100年4月8日本院100年度司票字395號裁定提起抗告，本院裁定
如下：
    主  文
原裁定關於陳永泰及該部分程序費用之裁判均廢棄。
上開廢棄部分，相對人在原審之聲請駁回。
其餘抗告駁回。
聲請及抗告程序費用新台幣肆仟元，由相對人負擔新台幣壹仟元
，餘由抗告人連帶負擔。
    理  由
一、按非訟事件裁定，除依法不得抗告者外，因裁定而權利受侵
    害者得為抗告，非訟事件法第24條第1項定有明文。又按執
    票人向本票發票人行使追索權時，得聲請法院裁定後強制執
    行，票據法第123條定有明文。又本票執票人依上開法條之
    規定，聲請法院裁定及抗告法院之裁定，僅依非訟案件程序
    ，以審查強制執行許可與否，並無確定實體上法律關係存否
    之效力，如發票人就票據債務之存否有爭執時，應由發票人
    提起確認之訴，以資解決，最高法院56年台抗字第714 號、
    57年台抗字第76號著有判例可資參照。是以本票准許強制執
    行之裁定，屬非訟事件裁定，為裁定之法院僅就系爭本票為
    形式上之審查，無從審酌實體法律關係，且抗告法院就本票
    裁定強制執行事件，亦應為形式審查，尚不得審酌關於實體
    事項之事由。
二、抗告意旨略以：原裁定所列之相對人陳永泰已於民國100年4
    月2日死亡，而本件相對人執有發票日為96年7月15日、到期
    日97年7月15日、面額新台幣（下同）30,000,000元、票據
    號碼TH775608之本票（下稱系爭本票）乙紙向鈞院聲請本票
    裁定強制執行，惟系爭本票係相對人偽刻抗告人大山雞場、
    林金足、陳永泰、陳俊憲之印鑑，以抗告人之名義簽發之。
    以票據外觀觀之，系爭本票之發票人大山雞場印鑑及其負責
    人林金足之印鑑顯與大山雞場營利事業登記卡所留存之印鑑
    不符；另抗告人陳俊憲於96年7月14日出國直至96年9月7日
    始返國，絕無可能於發票日即96年7月15日當日為發票行為
    ，此有抗告人陳俊憲之護照影本可證，則抗告人並非發票人
    甚明。是相對人聲請裁定准予強制執行，顯無理由，爰依法
    提起抗告，求為廢棄原裁定等語。
三、經查：
(一)原審於100年4月8日作成原裁定，准許本件相對人（即原裁
    定聲請人）姚其正在30,000,000元及自97年7月15日起至清
    償日止按年息百分之6計算之利息之範圍內，得對陳永泰強
    制執行，惟陳永泰業已於100年4月6日死亡，有戶籍謄本附
    卷可參，原裁定關於陳永泰及該程序費用負擔部分係對已死
    亡而無當事人能力者所為裁定，與法自有未合，抗告人林金
    足以其為林永泰之繼承人，提出抗告請求廢棄此部分，依上
    開非訟事件法第24條第1項之規定，應屬有據，又此部分瑕
    疵亦無從命補正，爰將原裁定有關陳永泰及該程序費用裁判
    部分廢棄並駁回本件相對人在原審之聲請如主文第1、2項所
    示。
(二)除上開廢棄部分外，本件相對人主張其執有抗告人所簽發如
    附表所示之本票1紙，並免除做成拒絕證書，詎屆期向抗告
    人提示，未獲付款，爰依票據法第123條之規定，聲請裁定
    許可強制執行等情，已據其提出本票1紙為證，觀諸前開本
    票之應記載事項均記載齊備，並無票據無效之情形存在，是
    原審依相對人所提出之系爭本票為形式上之審查，而據以准
    許強制執行，依前揭說明，即無不合。抗告意旨所稱系爭本
    票為相對人所偽造云云，惟自系爭本票之形式觀之，既有抗
    告人之印文，原審形式審查予以准許，並無不合，抗告人如
    認有遭偽造情事，則屬實體法上之爭執，縱然屬實，亦應由
    抗告人另行提起訴訟，以資解決，要非本件非訟程序所得加
    以審究。從而，抗告意旨指摘原裁定不當，求予廢棄，為無
    理由，應予駁回，爰裁定如主文第3項所示。
四、按非訟事件，依法應由關係人負擔費用者，法院裁定命關係
    人負擔時，應一併確定其數額；非訟事件程序費用之負擔，
    有相對人者，準用民事訴訟法有關訴訟費用之規定，非訟事
    件法第24條第1項及第21條第2項分別定有明文。又按各當事
    人一部勝訴、一部敗訴者，其訴訟費用，由法院酌量情形，
    命兩造以比例分擔或命一造負擔，或命兩造各自負擔其支出
    之訴訟費用；共同訴訟人，按其人數，平均分擔訴訟費用，
    民事訴訟法第85條第1項前段亦有明定。查本件程序費用為
    4,000元（包括聲請費用3,000元、抗告費用1,000元，合計
    4,000元），本件抗告為一部有理由、一部無理由，依上開
    規定，本院併予確定程序費用之負擔如主文第4項所示。
五、據上論結，本件抗告為一部有理由、一部無理由，依非訟事
    件法第46條、第21條第2項、第24條第1項，民事訴訟法第
    495條之1第1項、第449條第1項、第450條、第79條、第85條
    第1項前段，裁定如主文。
中    華    民    國   100    年    7     月    6     日
                  民事第二庭    法  官  翁金緞
以上正本證明與原本無異。
本裁定除以適用法規顯有錯誤為理由，不得再抗告。如提起再抗
告，應於收受後 10 日內委任律師為訴訟代理人向本院提出再抗
告狀，並繳納再抗告費新台幣 1,000 元。
中    華    民    國   100    年    7     月    6     日
                                書記官  彭建山
┌────────────────────────────┐
│附表：                                 100年度抗字第37號│
├──┬──────┬──────┬──────┬────┤
│編號│發  票  日  │ 票 面 金 額│到   期   日│票據號碼│
│    │            │（新 臺 幣）│            │        │
├──┼──────┼──────┼──────┼────┤
│001 │96年7月15日 │30,000,000元│97年7月15日 │TH775608│
└──┴──────┴──────┴──────┴────┘